臺灣臺北地方法院交通事件裁定　　　　　　　九十年度交聲字第六五○號
　　異議人即
　　受處分人　甲○○
右列受處分人因違反道路交通管理處罰條例案件，對於臺北市交通事件裁決所中華民
國九十年六月六日所為之處分（原處分案號：北市裁三字第駕裁二二－ＡＢＶ二二四
五八八號）聲明異議，本院裁定如左：
        主      文
原處分撤銷。
甲○○汽車駕駛人，駕駛汽車爭道行駛有起駛前，不讓行進中之車輛優先通行之情形
，處罰鍰新台幣陸佰元。並記違規點數壹點。
  理      由
一、按交通違規事件之裁罰，性質上屬於交通行政主管機關本於職權就公法上具體事
    件所為之決定而對外直接發生法律效果之單方行政行為；關於其新舊法之適用原
    則，參酌行政法院五十六年度判字第八一號判例意旨「本件原告行為時尚在舊所
    得稅法施行期間，實體上固應適用舊法，但被告官署稽徵程序係開始於現行所得
    稅法令公布施行以後，程序上即應適用新法」所示，係採「實體從舊，程序從新
    」之原則。次按道路交通管理處罰條例及道路交通安全規則雖分別於民國九十年
    一月十七日及同年五月三十日修正公布，前者並於同年六月一日施行，是本件受
    處分人行為時之日期為九十年四月一日，而斯時新法既尚未施行或修正，依前揭
    「實體從舊」原則，自應適用行為時即修正前之舊法，尚無新舊法之比較問題，
    核先敘明。次按汽車駕駛人，爭道行駛有起駛前，不讓行進中之車輛、行人優先
    通行者，處新台幣（下同）六百元以上一千八百元以下之罰鍰，道路交通管理處
    罰條例第四十五條第十款定有明文；又汽車駕駛人駕駛汽車違反道路交通管理處
    罰條例第四十五條規定者，除應依該條所規定之罰鍰處罰外，並予記違規點數一
    點，同條例第六十三條第一項第一款亦有規定。
二、本件受處分人即異議人甲○○於九十年四月一日下午一時三十分許，因所駕駛車
    號ＩＭ－一三八一號自用小客車停置在台北市○○○路南往北方向編號○三三號
    停車格內欲起步行駛，適有乙○○駕駛車號Ｈ六－三二二號營業小客車，沿台北
    市○○○路南往北方向行駛，甲○○因爭道行駛而於起駛前，未讓行進中之乙○
    ○所駕駛之車輛，造成乙○○所駕駛之車輛右前保險桿及葉子板擦撞甲○○所駕
    駛之車輛左前葉子板，經報警處理後，為台北市政府警察局中正一分局交通分隊
    警員盧信春以受處分人有違反道路交通管理條例第四十五條第十款之行為掣單舉
    發。受處分人於應到案日期前申訴，原處分機關仍認受處分人違反前揭規定，於
    九十年六月六日依道路交通管理處罰條例第四十五條第十款（裁決書贅引第一項
    ）、第六十三條第一項第一款（裁決書舉發違反法條欄漏引該條例第六十三條第
    一項第一款，應予補正）及該條例第八十五條第二項與違反道路交通管理事件統
    一裁罰標準表之規定，裁處罰鍰新台幣（下同）六百元，並記違規點數一點。
三、依聲明異議意旨略以：受處分人矢口否認有右開違規行為，辯稱：伊從停車格位
    出來前，已先看清楚外車道後方無車行駛，始將本車駛入外車道，而原在內車道
    之營業小客車突然變換至外車道，並撞擊伊所駕駛之自用小客車云云，然查：證
    人乙○○到庭證稱：我那天由林森南路往濟南路方向走，開的很慢，對方突然從
    路邊停車格位出來撞到我的車等語。又依卷附事發現場之照片，受處分人所駕駛
    車輛左前方葉子板與證人乙○○所駕駛營業小客車右前葉子板發生擦撞及受處分
    人所駕駛之車輛尚有部分車身在停車格內等情，顯見，車禍當時，證人乙○○所
    駕駛之營業小客車車頭甫超越該停車格，即遭突自停車格位駛出之自用小客車所
    撞擊，否則，如係乙○○所駕駛車輛擦撞已駛出停車格之受處分人所駕駛車輛，
    則應係乙○○所駕駛之車輛前車頭撞擊受處分人所駕駛車輛之車身或車尾，而非
    撞擊受處分人所駕駛車輛左前車頭及左前葉子板方符合常情，此外復有台北市政
    府警察局中正一分局交通分隊Ａ３類道路交通事故調查報告表、交通警察大隊交
    通事故肇事原因初步分析研判表及現場照片可憑。綜上所述，受處分人事後所辯
    ，不足採信。
四、本件受處分人爭道行駛，有起駛前，不讓行進中之車輛優先通行之違規事證明確
    ，原處分機關依道路交通管理處罰條例第四十五條第十款及第六十三條第一項第
    一款及該條例第八十五條第二項與違反道路交通管理事件統一裁罰標準表之規定
    規定裁處罰鍰六百元，並予記違規點數一點，固非無見。惟查，道路交通管理處
    罰條例第四十五條所處罰之對象為「汽車駕駛人」，尚與同條例第八十五條第二
    項所規定「本條例關於車輛所有人之處罰，如應歸責於車輛駕駛人者，處罰車輛
    駕駛人」係針對本條例「關於車輛所有人之處罰」之規定有間，是原處分爰引上
    開規定所為之處分，自有未洽。是以本件異議雖無理由，惟原處分就受處分人上
    開違規行為，爰引道路交通管理處罰條例第八十五條第二項之規定，裁處即難謂
    允當，應由本院將原處分撤銷，依道路交通管理處罰條例第四十五條第十款、第
    六十三條第一項第一款及違反道路交通管理事件統一裁罰標準表之規定裁處六百
    元，並記違規點數一點，如主文第二項所示，以資適法
五、據上論斷，應依道路交通案件處理辦法第二十條前段，裁定如主文。
中      華      民      國    九十一    年      三      月    十    日
                          臺灣臺北地方法院交通法庭
                                    法  官  劉  嶽  承
右正本證明與原本無異。
如不服本裁定，應於裁定送達後五日內向本院提出抗告狀。
                                    書記官  江  虹  儀
中      華      民      國    九十一    年     三      月    十二    日
